臺北高等行政法院判決
　　　　　　　　　　　　　　　　　　　92年度訴字第5299號
　　　　　　　　　　　　　　　.
原　　　告　億冠城服裝有限公司
代　表　人　甲○○（董事）
訴訟代理人　張家聲律師
被　　　告　經濟部智慧財產局
代　表　人　蔡練生（局長）
訴訟代理人　乙○○
參　加　人　德商．卡洛克魯奇佛春伯斯公司
代　表　人　威瀚．納傑林
訴訟代理人　陳長文律師
　　　　　　蔡瑞森律師（兼送達代收人）
上列當事人間因商標評定事件，原告不服經濟部中華民國92年10
月2日經訴字第09206221090號訴願決定，提起行政訴訟，經本院
裁定命參加人獨立參加訴訟，本院判決如下：
　　主  文
原告之訴駁回。
訴訟費用由原告負擔。
　　事  實
一、事實概要：
    原告於民國87年7月10日以「億冠城服裝有限公司標章」商
    標（下稱系爭商標，如附圖一），指定使用於當時商標法施
    行細則第49條所定商品及服務分類表第25類之腰帶、金屬腰
    帶、布製成之服飾用皮帶、襪子等商品，向被告前身即中央
    標準局（88年1月26日改制為經濟部智慧財產局）申請註冊
    ，經審查准列為註冊第864425號商標，嗣參加人以該註冊商
    標有違註冊時商標法第37條第7及14款之規定，對之申請評
    定，經被告審查以92年7月8日（92）智商0760字第
    9280320730 號發文之中台評字第910355號評定書為系爭商
    標之註冊應為無效之處分，原告不服，提起訴願，經遭決定
    駁回，遂向本院提起行政訴訟。
二、兩造聲明：
　(一)原告聲明：
    1.訴願決定及原處分均撤銷。
    2.訴訟費用由被告負擔。
　(二)被告聲明：
    1.駁回原告之訴。
    2.訴訟費用由原告負擔。
  (三)參加人聲明：
    1.駁回原告之訴。
    2.訴訟費用由原告負擔。
三、兩造之爭點：系爭商標指定使用於當時商標法施行細則第49
    條所定商品及服務分類表第25類之商品，有否致公眾混淆誤
    認之虞，而構成註冊時商標法第37條第7款之違反？
　(一)原告主張之理由：
    1.系爭商標與據以評定之「F1ying Man Device」（下稱據
      爭商標，如附圖二）系列商標兩者相較，兩者構成圖素中
      除展翅狀的人形圖圖像的部分稍有雷同外，其餘部分之圖
      形組成要素大部分不同，構圖意匠迥異，設計手法不同，
      外觀上已屬繁簡有別，加以據爭商標尚有可視為主要部分
      之CARLO、COLUCCI及COMPANY等外文字可供區別，予人印
      象致為深刻，則於異時異地隔離觀察，非可認有使消費者
      產生混淆誤認之虞，而系爭商標與據爭商標彼此既已非為
      相同或近似，無致一般消費者產生混淆誤認之虞，則難謂
      有前揭商標法第37條第7款之適用。更何況所謂展翅狀的
      人形圖之類似圖像早已散見於古今中外諸多典籍畫冊或各
      種宗教圖騰中，故展翅狀的人形圖並非參加人首創獨有。
      所以，對據爭商標保護不應是無限的，不應限制其他人在
      不同的國家地區、不同指定商品上對展翅狀的人形圖商標
      的正常使用。
    2.復查，著名商標之判斷，在於其實際使用現況，且判斷著
      名性之地理範圍也是以我國商標法適用之法域為準。檢視
      參加人檢附的著名商標證明資料可知，其商標註冊資料僅
      能證明據爭商標在德國及法、義等歐洲等地區國家取得服
      裝商品上的註冊事實，其是否因廣泛使用而臻著名，仍應
      參酌實際使用的證據資料以為斷。而評定所附上若干進口
      報單以及商品目錄，其中，該等進口報單主要為服飾商品
      交易，且其交易內容經統計完全沒有所謂的腰帶、皮帶商
      品之交易紀錄，亦僅有不到500雙襪子商品的進口紀錄，
      且該等進口商品是否使用據爭商標也無明確事證。另外，
      該等商品目錄係全以外文刊載，與一般在我國發行的中文
      商品目錄完全不同，是否曾在我國刊行已有爭議，而目錄
      中產品商標多數顯示為CARLO COLUCCI草寫外文為主要商
      標，少數始有據爭商標圖樣之搭配標示。且該等目錄既無
      發行日期，又無其他任何公開發行的報章雜誌可供佐證，
      依據一般消費者對商品商標品牌之辨識習慣而言，縱CARL
      O COLUCCI商標為消費者所認識，並不能證明與其搭配之
      據爭飛人圖形亦擁有相同之知名度。更何況所檢附的使用
      證明是否為在我國境內廣泛使用者猶令人存疑，因此據爭
      商標無從證明已於我國境內已廣泛為相關事業或消費者所
      普遍熟知，並臻著名，而商標法所保護者為中華民國領域
      之公共利益，亦即一商標必須於我國已達著名之程度，且
      對我國公共利益造成影響，始有前揭商標法第37條第7款
      之適用。
　(二)被告主張之理由：
　　1.參加人首創以雙臂平展且具翅膀之飛人形圖（Flying Man
      Device）及以飛人形圖為主體並飾以環圈狀背景之圖樣為
      系列商標，使用於各種服飾及其他相關產品皮包、襪子、
      雨傘等商品，早於西元1994年起，該「Flying Man Devic
      e」商標已陸續取得德國及國際註冊，受保護之國家擴及
      奧地利、比荷盧、法國、義大利、列支敦斯敦及瑞士等國
      。又其產品自82年起即已透過代理商持續進口至我國銷售
      ，堪認系爭商標87年7月10日申請註冊前該標章所表彰商
      品之信譽及品質已廣為相關事業或消費者所普遍認知而臻
      著名，凡此有參加人檢送之商標註冊資料、商品型錄、歷
      年部分進口單據等證據資料影本附卷可稽。衡酌據爭商標
      圖樣甚富創意，非一般熟知習見之圖形，則原告以構圖意
      匠極相雷同之圖形作為系爭商標圖樣申請註冊，所指定使
      用之腰帶、金屬腰帶、纖維製腰帶、合成纖維製之服飾用
      皮帶等商品，與據爭商標使用之服飾商品，二者經常搭配
      使用，客觀上難謂無使消費者對其所表彰之商品來源或產
      製主體與據爭商標相聯想致生混淆誤認之虞。
　　2.系爭商標圖樣係以一雙臂張開，背後飾有翅膀狀之人物構
      圖為主體，其圖形背景之環狀設計復與據爭商標圖樣之構
      圖意匠如出一轍，於異時異地隔離觀察，外觀上有使人產
      生混同誤認之虞，應屬構成近似之商標。另原告爭執參加
      人所附之產品目錄全係外文且無發行日期，又該等目錄中
      產品標示之商標多為草寫外文「CARLO COLUCCI」，尚難
      證明據爭之飛人形圖商標已廣泛使用成為著名商標。經查
      產品目錄雖全係外文亦非不能採為據爭商標使用之證據
      ，另產品目錄雖無發行日期，惟其上記載「PRIMAVERA（
      春季）．ESTATE（夏季）'98」、「AUTUNNO（秋季）．
      INVERNO（冬季）97．98」、「SPRING．SUMMR'97」、「
      AUTUMN．WINTER 98/99」等字樣，審酌當年度之產品目錄
      ，通常須在前一年年底製作完成並出刊，該等目錄應係參
      加人為促銷其產品在系爭商標申請註冊前所精心製作之廣
      告資料。又查前述目錄中雖或有單獨標示草寫外文「
      CARLO COLUCCI」者，惟其以外文「CARLO COLUCCI」與飛
      人形圖併同使用或單獨使用飛人形圖者亦不在少數，再參
      酌其產品在系爭商標申請註冊前即有持續多年進口我國之
      事實，應可證明據爭商標之信譽已為相關事業或消費者所
      普遍知悉。
  (三)參加人主張之理由：
    1.參加人首創以雙臂平展且具翅膀之飛人形圖（Flying Man
      Device）及飛人形圖為主體並飾以環圈狀之圖樣為系列商
      標，使用於各種服飾及相關配件如皮包、雨傘及襪子等商
      品，早於西元1994年，該商標已取得德國及國際商標註冊
      第624852號（可指定保護國），在德國、奧地利、荷比盧
      、法國、義大利、列支敦士敦及瑞士等國享有商標註冊保
      護。在我國亦於86年8月20日業已提出商標申請註冊，並
      獲准第822497號商標註冊。衡諸該據爭商標圖樣係以一雙
      臂平展，背後飾有翅膀之人物構圖為主體之圖樣，且人形
      圖一面為黑另面為白，整體極具有創意，非一般習知習見
      之圖形，系爭商標亦以相同之人物為主體，意匠極相彷彿
      ，異時異地隔離觀察，必然會使消費者誤認為相同或系列
      商標，並誤認商品來源或產銷主體相同進而誤購，二者屬
      近似商標，實無庸置疑。
    2.系爭商標於87年7月10日申請，在此之前，原告於86年2月
      21 日業以相同商標申請註冊，並經核准第793258號註冊
      ，參加人提出評定，俟經最高行政法院91年判字第1382號
      判決確認，據以評定之「Flying Man Device」已有一定
      之商譽，註冊793258號商標與參加人據以評定之「Flying
      Man Device」近似，並有使一般消費者對其所表彰之商品
      來源或產製主體發生混淆誤認之虞。原告註冊第793258
      號商標既與系爭商標相同，據此可以證明系爭商標與據爭
      系列商標乃近似商標。
    3.原告長期以來惡意抄襲參加人據爭系列商標。他案申請註
      冊之「億冠城服裝有限公司標章」有關商標先後被認定與
      據爭系列商標標章近似而遭撤銷，依註冊號、處分、處分
      理由及備註分別情形如下：註冊第793258號，評決無效，
      抄襲「Flying Man Device」商標，公告撤銷。註冊第860
      172號，撤銷註冊，正商標抄襲「Flying Man Device」商
      標，公告撤銷。註冊第860173號，撤銷註冊，正商標抄襲
      「Flying Man Device」商標，公告撤銷。註冊第833491
      號，評決無效，近似於著名之「Flying Man Device」商
      標，公告撤銷。由前述4件確定撤銷之案例可以證明系爭
      商標與據爭系列商標構成近似，誠無庸置疑。
    4.參加人之「Flying Man Device」自西元1994年起業已取
      得其德國及國際註冊，在德國、奧地利、荷比盧、法國、
      義大利、列支敦士敦及瑞士等國享有商標權。在我國，亦
      於西元1993年即透國代理商持續進口銷售據爭商標商品，
      凡此由進口發票及商品核對單（含82年者）及發票單據，
      商品目錄及補充之「Fall/Winter 1995」、「HERBST/WIN
      TER 96」、「PRIMAVERA. ESTATE 98」商品目錄，以及商
      品樣品等證明據爭商標服飾及配件包含襪子、皮帶、手套
      等，在系爭商標申請前已長期且大量進口台灣，亦可見其
      銷售情況良好，廣受消費者喜愛，從而堪認據爭商標所表
      彰之商品信譽及品質已廣為相關事業及消費者所普遍認知
      並臻著名。對此，最高行政法院91年判字第1382號判決及
      被告中台評字第910357號評定書業已確認在案，足證據爭
      商標在系爭商標申請前已為著名商標。
    5.按「商標圖樣相同或近似於他人著名商標或標章有致公眾
      混淆誤認之虞者」，不得申請註冊，為前揭商標法第37條
      第7款明文規定。由此條文之文義觀之，可見該法條之適
      用，並不以指定商品為同一或類似為要件，此與同條項第
      12、13、14款均明文限定於同一商品或類似商品者明顯相
      異，依明示其一，排除其他之法理，可見前揭商標法第37
      條第7款所謂有致公眾混淆誤認係指系爭商標相同或近似
      有致公眾混淆誤認之虞者而言，而無需考量商品是否同一
      、類似或相關連。故一旦認定「億冠城服裝有限公司標章
      」與「Flying Man Device」近似並有致公眾混淆誤認，
      即有前揭商標法第37條第7款規定之適用。倘認有無致生
      混淆誤認之情事仍需就雙方商品或服務個案有無關連觀察
      ，按據爭商標長期已用以表彰該公司所銷售之服飾及其配
      件，包含手套、襪子、皮帶、太陽眼鏡等，原告以如此近
      似之商標使用於參加人亦銷售之皮帶及襪子等相同或類似
      商品，勢必會致使消費者產生混淆誤認進而誤購，故系爭
      商標依商標法第37條第7條之規定，自不應准允註冊，既
      經註冊自應撤銷，乃法理之當然。
  理  由
一、按商標之註冊違反第23條第1項或第59條第4項規定之情形者
    ，利害關係人或審查人員得申請或提請商標專責機關評定其
    註冊，為現行商標法第50條所明定。同法第52條規定，評定
    商標之註冊有無違法事由，依其註冊公告時之規定。本件被
    評定之註冊第864425號商標係88年8月16日註冊公告，其商
    標之評定應適用86年5月7日修正公布，87年11月1日施行之
    商標法，合先敘明。
二、按商標圖樣「相同或近似於他人著名之商標或標章，有致公
    眾混淆誤認之虞者」，不得申請註冊，為系爭商標註冊時商
    標法第37條第7款所明定。而商標或標章是否近似，應以具
    有普通知識經驗之消費者，於消費時施以普通所用之注意，
    有無混同誤認之虞判斷之。又所稱著名商標或標章，係指有
    客觀證據足以認定該商標或標章已廣為相關事業或消費者所
    普遍認知者而言。經查，系爭商標之商標圖樣係以一雙臂張
    開，背後飾有翅膀狀之人物構圖為主體，而其圖形背景則係
    環狀設計與據爭商標亦以相同之人物構圖主體，二者構圖均
    十分複雜，意匠卻如出一轍，於異時異地隔離觀察，外觀上
    有使人產生混同誤認之虞，應屬構成近似之商標。且原告就
    曾以相同商標圖樣取得第793258號「玠銘企業標章（一）」
    ，經參加人以該商標有違註冊時商標法第37條第1項第7款申
    請評定，最高行政法院業已認定該商標圖樣與據爭商標近似
    ，有最高行政法院91年度判字第1382號判決參照。原告主張
    系爭商標與據爭商標，兩者構成圖素中除展翅狀的人形圖圖
    像的部分稍有雷同外，其餘部分之圖形組成要素大部分不同
    ，構圖意匠迥異，設計手法不同，外觀上已屬繁簡有別，彼
    此非為近似，無致一般消費者產生混淆誤認之虞等等，核非
    可採。
三、依參加人提出之商標註冊資料、進口單據及商品型錄等證據
    資料影本顯示，據爭雙臂平展且具翅膀之飛人形圖 (Flying
    Man Device)及以飛人形圖為主體並飾以環圈狀背景之圖樣
    為參加人所首創使用於各種服飾、皮包、襪子、雨傘等商品
    之商標，早自西元1994年起，即陸續取得德國及國際註冊，
    受保護之國家擴及奧地利、比利時、荷蘭、盧森堡、法國、
    義大利、列支敦士登及瑞士等國；又其產品自1993年起即透
    過代理商持續進口至我國銷售，由其1993年至1997年之進口
    單據資料予以綜合考量，已有一定數量進口臺灣地區，堪認
    於系爭商標87年7月10日申請註冊之前，該據爭商標所表彰
    商品之信譽及品質已廣為相關事業或消費者所普遍認知並臻
    著名。最高行政法院於另案就據爭商標所表彰之商品亦已認
    定於86年2月21日前，已有一定之商譽（最高行政法院91年
    度判字第1382號判決參照）。原告雖主張評定所附上若干進
    口報單以及商品目錄，該等進口報單主要為服飾商品交易，
    且其交易內容經統計完全沒有所謂的腰帶、皮帶商品之交易
    紀錄，亦僅有不到500雙襪子商品的進口紀錄，且該等進口
    商品是否使用據爭商標也無明確事證。另外，該等商品目錄
    係全以外文刊載，與一般在我國發行的中文商品目錄完全不
    同，是否曾在我國刊行已有爭議，而目錄中產品商標多數顯
    示為CARLO COLUCCI草寫外文為主要商標，少數始有據爭商
    標圖樣之搭配標示。且該等目錄既無發行日期，又無其他任
    何公開發行的報章雜誌可供佐證，依據一般消費者對商品商
    標品牌之辨識習慣而言，縱CARLO COLUCCI商標為消費者所
    認識，並不能證明與其搭配之據爭飛人圖形亦擁有相同之知
    名度等等。但查，依參加人所提進口發票及商品核對單（含
    82年者）及發票單據，商品目錄及補充之「Fall/Winter 19
    95」、「HERBST/WIN TER96」、「PRIMAVERA. ESTATE 98」
    商品目錄以及參加人早於86年8月20日即申請據爭商標飛人
    圖註冊使用於衣服、冠帽、圍巾、頭巾（87年7月16日審定
    公告）之事實參互以觀，堪認參加人於系爭商標87年7月10
    日申請註冊前，已於國內使用據爭商標於服飾及相關之配件
    ，原告主張參加人不能證明據爭飛人圖形於系爭商標註冊申
    請時已具知名一節，並非可採。
四、系爭商標與據爭商標既屬近似，且據爭商標於系爭註冊申請
    時已屬著名已如前述，系爭商標指定使用於腰帶、金屬腰帶
    、布製成之服飾用皮帶、襪子等商品，客觀上有可能使國內
    相關事業或消費者誤認二商標之商品為同一來源之系列商品
    ，而產生混淆誤購情事，自應有註冊時商標法第37條第7款
    之適用。從而被告以系爭商標之註冊有違註冊時商標法第37
    條第7款之規定，而為系爭商標之註冊應為無效之處分，於
    法核無不合。訴願決定予以維持，亦屬妥適。原告主張前詞
    ，請求撤銷訴願決定及原處分，為無理由，應予駁回。又本
    件系爭商標既應依註冊時商標法第37條第7款之規定評定其
    註冊為無效，則系爭商標是否另有違同條第14款之規定，已
    毋庸加以論究，併予明。
據上論結，本件原告之訴為無理由，爰依行政訴訟法第98條第3
項前段，判決如主文。
中　　華　　民　　國　　94　　年　 　3　　月　 17  　 日
                          第一庭審判長法　官  姜素娥
           　　　　　　　　　　　　 　法　官  吳東都
           　　　　　　　　　　　   　法　官  陳國成
上為正本係照原本作成。
如不服本判決，應於送達後20日內向本院提出上訴狀並表明上訴
理由，如於本判決宣示後送達前提起上訴者，應於判決送達後20
日內補提上訴理由書（須按他造人數附繕本）。
中　　華　　民　　國　　94　　年　 　3　　月　 18  　 日
　　　　　　　　　　               　　書記官  王英傑
